【裁判字號】    89,易,2347
【裁判日期】    891031
【裁判案由】    侵占等
【裁判全文】
臺灣桃園地方法院刑事判決                        八十九年度易字第二三四七號
    公  訴  人  臺灣桃園地方法院檢察署檢察官
    被      告  乙○○
右列被告因侵占等案件，經檢察官提起公訴（八十九年度偵字第一二九０六號、八十
九年度偵緝字第六四六號），本院判決如左：
    主  文
乙○○意圖為自己不法之所有，而侵占自己持有他人之物，處有期徒刑肆月。又收受
贓物，處有期徒刑參月。應執行有期徒刑伍月。
    事  實
一、乙○○於民國八十九年一月十日至設在桃園縣桃園市○○路四０三號一樓之乙泰
    交通有限公司（下稱乙泰公司），向該公司租用車牌號碼３Ｐ—０７５號之營業
    小客車一輛，約定每日租金新台幣（下同）六佰元，每五日付一次租金，乙○○
    於交付租金後，即駕車離去，嗣並依約租用該小客車；詎乙○○於八十九年四月
    十二日租期屆至後，仍未依約返還該小客車亦未繳付租金，竟意圖為自己不法之
    所有，以變易持有為所有之意思，將因承租而持有乙泰公司之上開營業小客車侵
    占入己，且嗣因該小客車故障拋錨，乙○○即將之棄置在桃園縣八德市高城社區
    ○○路邊自行離去，並避不見面。又乙○○另明知姓名、年籍、住居所均不詳綽
    號「阿品」之成年男子，八十九年八月十三日下午一時許在桃園縣桃園市○○路
    、中華路口附近，所交付車牌號碼ＮＷＩ—８２７號之重型機車，並無行車執照
    或其他小客車來源之證明文件，係來路不明之贓物（該車牌號碼ＮＷＩ—８２７
    號之機車係甲○○所有，於八十九年八月三日下午一時三十分許，在臺中縣豐原
    市○○路一０四號前所失竊），竟仍予以收受借用以做為自己之代步工具。嗣於
    八十九年八月二十四日中午十二時五十分許，乙○○騎乘該機車行經桃園縣八德
    市○○路八十八號旁，為警查獲，始查悉上情。
二、案經甲○○訴由桃園縣警察局移送及乙泰公司代表人林美玉訴由台灣桃園地方法
    院檢察署檢察官偵查起訴。
    理  由
一、訊據被告乙○○對於右揭時、地，向乙泰公司租用上開計程車，嗣並侵占該車牌
    號碼３Ｐ—０７５號之營業小客車之犯行，迭於偵審坦承不諱，且亦坦認於右揭
    時地，自姓名、年籍資料、住居所均不詳綽號「阿品」之成年男子處，收受車牌
    號碼車牌號碼ＮＷＩ—８２７號號之機車一部作為代步之用，惟矢口否認有何收
    受贓物之犯行，辯稱：伊不知上開車牌號碼ＮＷＩ—８２７號機車為贓車云云。
    經查：（一）右揭被告自白侵占上開乙泰公司所有之車牌號碼３Ｐ—０７５號之
    營業小客車之事實，核與告訴人乙泰公司之代理人李樹木指訴之情節相符，並有
    被告與乙泰公司所訂立之營業小客車租賃合約書、乙泰公司存證信函、乙泰公司
    營利事業登記證及被告之積欠車資明細表各乙紙在卷足按，足見被告之自白與事
    實相符，應勘採信。（二）又查上開車牌號碼ＮＷＩ—８２７號之機車，係告訴
    人甲○○所有，於八十九年八月三日下午一時三十分許，在臺中縣豐原市○○路
    一０四號前所失竊，業據告訴人甲○○於警訊及本院訊問時指訴明確（見台灣桃
    園地方法院檢察署八十九年偵字第一二九０六號卷第十頁、本院八十九年十月十
    八日筆錄），並有告訴人甲○○所出具之贓物認領保管單、桃園縣警察局車輛協
    尋電腦輸入單及桃園縣警察局車輛尋獲電腦輸入單各乙紙在卷足稽；再者被告亦
    供稱：其綽號「阿品」之友人，於交付上開機車時，並未約定返還上開機車之時
    間及地點，都是綽號「阿品」之友人來找他云云（見本院八十九年十月十八日筆
    錄），惟被告亦供稱：其平常很少回家，其家人也無法連絡到伊，且其持用之行
    動電話斷訊後，「阿品」之友人即未在聯絡等詞，（見台灣桃園地方法院檢察署
    八十九年偵字第一二九０六號卷第二十一頁至第二十二頁反面），是綽號「阿品
    」之成年男子與被告並未約定返還上開機車之時間及地點，且被告亦供稱其並未
    與綽號「阿品」之成年男子之聯絡，則被告之綽號「阿品」之成年男子將如何取
    回上開機車？顯見被告於其綽號「阿品」之友人交付上開機車時，即知上開小客
    車來源有問題無誤；再者，騎乘機車需攜帶行車執照備供查驗，為吾國民日常生
    活所知之常識，當知車輛須有合法來源之證明，且被告自承其有考領機車駕駛執
    照，則其當知車輛須有合法來源知證明，然卻未自其綽號「阿品」之友人處，拿
    取證明該機車來源之行車執照或其他相關來源證明以備查驗，即貿然收受，難謂
    其無贓物之認識，況對於贓物之認識，並不以行為人對於該物確信其係贓物為限
    ，只須行為人對物來源存疑，而懷疑其可能為贓物，或雖有預見，而不背其本意
    時，即認有贓物之認識，是本件被告既知悉機車來源有問題，復未向其綽號「阿
    品」之友人拿取上開機車來源證明文件件，貿然收受，難謂不知該機車為贓物，
    其所辯不知該小客車係贓車，顯係事後卸則之詞，委無足採。事證明確，被告犯
    行堪予認定。
二、查被告以變易持有為所有之意思，將因承租而持有乙泰公司之上開營業小客車侵
    占入己；及明知贓物仍為收受，核其所為，係犯刑法第三百三十五條第一項之侵
    占罪、第三百四十九條第一項之收受贓物罪。被告所犯上開二罪，犯意各別，行
    為互殊，罪名互異，應分論併罰。爰審酌被告行為之動機、目的、手段、所生之
    危害、所得利益及犯後態度等一切情狀，量處如主文所示之刑，並定其應執行之
    刑，以示儆懲。
據上論斷，應依刑事訴訟法第二百九十九條第一項前段，刑法第三百三十五條第一項
、第三百四十九條第一項、第五十一條第五款，罰金罰鍰提高標準條例第一條前段，
判決如主文。
本案經檢察官張春暉到庭執行職務。
中      華      民      國      八十九    年    十    月    三十一      日
                                 臺灣桃園地方法院刑事第四庭
                                    法  官    邱滋杉
右正本證明與原本無異。
如不服本判決，應於判決送達後十日內向本院提出上訴狀( 應附繕本 )，上訴於
臺灣高等法院。
                                    書記官    許世賢
中        華        民        國   八十九   年   十一   月    四    日
附錄法條：
刑法第三百四十九條
收受贓物者，處三年以下有期徒刑、拘役或五百元以下罰金。
搬運、寄藏、故買贓物或為牙保者，處五年以下有期徒刑、拘役或科或併科一千元以
下罰金。
因贓物變得之財物，以贓物論。
刑法第三百三十五條
意圖為自己或第三人不法之所有，而侵占自己持有他人之物者，處五年以下有期徒刑
、拘役或科或併科一千元以下罰金。
前項之未遂犯罰之。


司法院資訊處製作；財團法人民間司法改革基金會備份。
